【裁判字號】    99,訴,98
【裁判日期】    990430
【裁判案由】    損害賠償
【裁判全文】
臺灣雲林地方法院民事判決                99年度訴字第98號
原      告  甲○○
訴訟代理人  蔡奉典律師
複代理人    丙○○
被      告  乙○○
上列當事人間因傷害案件，經原告提起刑事附帶民事訴訟請求損
害賠償，經本院刑事庭裁定移送前來（98年度附民字第113 號）
，本院於民國99年04月27日言詞辯論終結，判決如下：
    主      文
被告應給付原告新臺幣壹拾伍萬伍仟伍佰柒拾元，及自民國九
十八年七月三十日起至清償日止，按年息百分之五計算之利息。
原告其餘之訴駁回。
訴訟費用由被告負擔百分之十五，餘由原告負擔。
本判決第一項原告勝訴部分得假執行。但被告如以新臺幣壹拾伍
萬伍仟伍佰柒拾元，為原告預供擔保後，得免假執行。
原告其餘假執行之聲請駁回。
    事實及理由
壹、程序部分：
    按訴狀送達後，原告不得將原訴變更或追加他訴，但被告同
    意、擴張或減縮應受判決事項之聲明者，不在此限，民事訴
    訟法第255 條第1 項第1 款、第3 款定有明文。本件原告起
    訴請求被告應給付新臺幣（下同）1,000,000 元，及自起訴
    狀繕本送達翌日起至清償日止，按年息5 % 計算之利息，並
    說明此金額係請求被告賠償其精神上之損害。嗣於民國99年
    04月27日本院審理時，改請求被告給付1,000,000 元，及自
    起訴狀繕本送達翌日起至清償日止，按年息5%計算之利息，
    其中5,573 元係追加請求被告賠償其所支出之醫藥費用，其
    餘則減縮請求被告賠償其994,427 元之精神上損害，原告上
    開追加聲明，經被告於當日言詞辯論時當庭表示同意給付，
    減縮聲明部分則無意見，參諸首開規定，應予准許。
貳、實體部分：
一、原告起訴主張：
(一)、原告甲○○與被告乙○○係隔壁鄰居，於98年03月04日下午
    06時許，在雙方位於雲林縣水林鄉○○村○○路住處前空地
    上，因原告甲○○之水田被噴灑農藥損及稻苗而產生糾紛，
    兩造徒手互毆，致原告甲○○受有頭部外傷合併腦震盪、左
    眼球挫傷合併視力受損以及左臉頰撕裂傷等傷害，傷勢嚴重
    ，歷經數次開刀尚未復原，迄今眼睛模糊，恐有失明之虞。
    案經臺灣雲林地方法院檢察署98年度調偵字第223 號聲請簡
    易判決處刑，並經本院刑事庭以98年度易字第641 號判處被
    告乙○○有期徒刑6 月，如易科罰金，以1,000 元折算1 日
    確定。原告傷勢嚴重，身心造受嚴重打擊，左眼遭被告毆打
    造成視力減損之傷害，迄今仍未復原，爰請求醫療費用
    5,573元及精神慰撫金994,427元，共計1,000,000元。
(二)、綜上所述，原告爰依侵權行為之法律關係提起本件訴訟，並
    聲明：1.被告應給付原告1,000,000 元，及自起訴狀繕本送
    達翌日起至清償日止，按年息5%計算之利息。2.訴訟費用由
    被告負擔。3.原告願供擔保請准宣告假執行。
二、被告則以：
(一)、被告並不否認毆打原告，然係因原告執意所引起之糾紛。就
    醫藥費部分被告同意賠償，精神上損害應賠償多少始合理，
    請本院審酌，原告受傷治療後仍然可工作，且一直找議員對
    被告施壓，讓被告精神壓力很大。
(二)、並聲明：1.原告之訴駁回。2.訴訟費用由被告負擔。3.如受
    不利之判決，願供擔保請准宣告免為假執行。
三、兩造不爭執之事項：
(一)、被告乙○○與原告甲○○係隔壁鄰居，於98年03月04日下午
    06時許，在雙方位於雲林縣水林鄉○○村○○路住處前空地
    上，因原告之水田被噴灑農藥損及稻苗而產生口角，竟各基
    於傷害之犯意（原告另同時基於毀損之犯意），徒手互毆，
    致被告身上所穿著之條紋襯衫前方破損，並受有胸（壁）開
    放性傷口、挫傷等傷害。原告遭被告毆打後，則受有頭部外
    傷合併腦震盪、左眼球挫傷合併視力受損以及左臉頰撕裂傷
    等傷害。
(二)、原告、被告均因上述行為，經臺灣雲林地方法院檢察署檢察
    官以98年度調偵字第223 號聲請簡易判決處刑，並經本院以
    98年度易字第641 號刑事判決，判處原告拘役10日，判處被
    告有期徒刑6 月，如易科罰金，均以1,000 元折算1 日確定
    ，被告並已執行完畢。
(三)、原告因本件傷害至醫院就醫，支出5,573元醫療費用。
四、本件兩造爭執者乃原告得請求被告賠償精神上損害之金額為
    何？經查：
(一)、原告主張，被告於上開時、地，以徒手毆打原告，致原告受
    有頭部外傷合併腦震盪、左眼球挫傷合併視力受損以及左臉
    頰撕裂傷等傷害，經臺灣雲林地方法院檢察署以98年度調偵
    字第223 號提起公訴，並經本院以98年度易字第641 號刑事
    判決判處有期徒刑6 月，如易科罰金，以1,000 元折算1 日
    確定等情，業經調閱本院98年度易字第641 號傷害案件全卷
    查明無訛，被告對於上開犯行亦不爭執，應堪認定。
(二)、從而，被告上開故意行為與原告所受上開傷害間，顯有相當
    因果關係，被告自應負故意侵權行為責任，亦堪認定。則就
    原告據以請求被告賠償之項目及金額，應否准許，分述如下
    ：
１、按因故意或過失，不法侵害他人之權利者，負損害賠償責任
    ；不法侵害他人之身體或健康者，對於被害人因此喪失或減
    少勞動能力或增加生活上之需要時，應負損害賠償責任；不
    法侵害他人之身體、健康、名譽、自由、信用、隱私、貞操
    ，或不法侵害其他人格法益而情節重大者，被害人雖非財產
    上之損害，亦得請求賠償相當之金額。民法第184 條第1 項
    前段、第193 條第1 項、第195 條第1 項前段分別定有明文
    。又慰藉金之賠償須以人格權遭遇侵害，使精神上受有痛苦
    為必要，其核給之標準固與財產上損害之計算不同，然非不
    可斟酌雙方身分資力與加害程度，及其他各種情形核定相當
    之數額（最高法院51年臺上字第223 號判例意旨參照）。職
    是，人格權遭侵害而受有精神上之痛苦，於請求賠償精神慰
    撫金時，其核給標準須參酌實際加害情形、被害人之身分、
    地位與加害人之經濟狀況等定之。
２、增加生活上需要部分：
    原告主張其遭被告毆打受有上開傷害，支出醫療費用共計5,
    573 元，業據原告提出中國醫藥大學北港附設醫院診斷證明
    書（見警卷第9 頁）及醫療費用收據為證，被告對於原告所
    請求之醫療費用則同意給付，因此部分屬合理與必要之醫療
    費用支出，原告請求被告賠償此部分之醫療費用5,573 元，
    應予准許。
３、精神上損害賠償部分：
    原告因遭被告毆打身體受有前述傷害，其精神上確因之感覺
    痛苦，堪以認定。本院審酌原告為國小肄業，目前務農，96
    、97年度皆無所得收入，名下有1 筆土地、3 筆田賦、2 筆
    房屋，財產總值為2,880,800 元；被告為警察大學畢業，目
    前擔任警察，96年度總所得為1,404,288 元，97年度總所得
    為1,454,707 元，名下有CHRYSLER牌汽車1 部，業經原告及
    被告陳明在卷，並有本院調閱稅務電子閘門財產調件明細表
    附卷可參，且原告於事發當時係先行挑起爭端者，亦出手毆
    打被告成傷，並毀損被告衣物，原告之行為容有可議之處，
    而非全然無辜之被害者，所受傷勢多為皮肉之傷，視力受損
    部分亦非相當嚴重，被告身為警察，因細故與原告發生糾紛
    即動手毆打原告，亦不可取等情，認依上述兩造身分、社會
    地位、智識水準與原告所受損害程度等一切情形，原告請求
    被告賠償精神上損害以150,000 元為適當，逾此部分之請求
    ，尚難准許。
４、從而，原告因本件事故受有之損害為155,573元。
(三)、再按給付無確定期限者，債務人於債權人得請求給付時，經
    其催告而未為給付，自受催告時起，負遲延責任。其經債權
    人起訴而送達訴狀或依督促程序送達支付命令，或為其他相
    類之行為者，與催告有同一之效力。民法第229 條第2 項定
    有明文。故上訴人於收受被上訴人起訴狀繕本翌日即應負遲
    延責任。又遲延之債務，以支付金錢為標的者，債權人得請
    求依法定利率計算之遲延利息。及應負利息之債務，其利率
    未經約定，亦無法律可據者，週年利率為百分之5 ，分別為
    民法第233 條第1 項前段及第203 條所明定。是本件原告基
    於侵權行為之法律關係，請求被告賠償原告155,573 元及自
    起訴狀繕本送達被告之翌日即98年07月30日起至清償日止，
    按年息5%計付遲延利息，洵屬有據，應予准許。逾此部分之
    請求，為無理由，應予駁回。
五、另本判決原告勝訴部分，係所命給之金額未逾500,000 元之
    判決，依民事訴訴法第389 條第1 項第5 款規定，應依職權
    宣告假執行，此部分雖經原告陳明願供擔保請准宣告假執行
    ，惟其聲請不過促請法院職權發動，本院無庸就其聲請為准
    駁之裁判，附此敘明。又被告陳明願供擔保免為假執行，經
    核原告勝訴部分，核無不合，爰酌定相當擔保金宣告之。至
    於原告敗訴部分，其假執行宣告之聲請亦失所附麗，應併予
    駁回。
六、訴訟費用負擔之依據：民事訴訟法第79條。
中    華    民    國    99    年    4     月    30    日
                  民事第二庭    法  官  李秋瑩
以上正本係照原本作成。
如對本判決上訴，須於判決送達後20日內向本院提出上訴狀，並
附繕本。
中    華    民    國    99    年    4     月    30    日
                                書記官  蘇紋泙

司法院資訊處製作；財團法人民間司法改革基金會備份。
